高雄高等行政法院判決
110年度監簡上字第12號
上 訴 人  吳銘圳                                   

被上訴人  法務部矯正署高雄第二監獄

代 表 人  邱泰民          
上列當事人間監獄行刑法事件，上訴人對於中華民國110年10月2
9日臺灣橋頭地方法院110年度監簡第1號行政訴訟判決，提起上
訴，本院判決如下：
    主  文
一、上訴駁回。
二、上訴審訴訟費用由上訴人負擔。
    理  由
一、上訴人於民國109年4月29日新收移入被上訴人機關執行，依
    臺灣高雄地方檢察署（下稱高雄地檢署）核發之108年執更
    峽字第2120號執行指揮書（下稱系爭執行指揮書），上訴人
    所犯罪名及刑期，計有貪污治罪條例及瀆職等共17罪，應執
    行有期徒刑6年8月（案經臺灣高等法院高雄分院108年聲字
    第662號刑事裁定、最高法院108年台抗字第786號刑事裁定
    確定），系爭執行指揮書備註欄位註記「刑期3年4月已執畢
    應予扣抵」。被上訴人乃依行刑累進處遇條例第10條、第19
    條、第20條暨法務部103年10月22日法矯字第10303009870號
    函（下稱法務部103年10月22日函）說明二（一），辦理上
    訴人累進處遇評分事宜，核認上訴人屬行刑累進處遇條例第
    19條附表（分數換算基準三）第四類別，109年5月報編第四
    級，同年6月核予教化、操行成績起分各2.4分，責任分數72
    分之管理措施（即原處分）。上訴人不服，提出申訴，經被
    上訴人召開申訴審議小組進行審議，於110年3月10日以110
    年高二監申字第3號申訴決定書（下稱申訴決定）駁回其申
    訴。上訴人仍不服，提起行政訴訟，經臺灣橋頭地方法院11
    0年度監簡字第1號行政訴訟判決（下稱原判決）駁回，於是
    提起本件上訴。
二、上訴人於原審起訴主張及訴之聲明、被上訴人於原審之答辯
    及聲明、原判決認定之事實及理由，均引用原判決書所載。
三、上訴要旨及聲明：
(一)上訴要旨：
 1、合數罪併罰定應執行者，已執行之刑係屬扣除問題，就剩餘
    之刑發監執行（法檢字第0950801081號函之決議）。又數罪
    併罰之案件，應有數刑罰權，若前案已執行完畢，自不因嗣
    後定其執行刑而影響前案已執行完畢之事實（最高法院104
    年第6次刑事庭決議要旨）。另定執行刑後，若係已執行完
    畢之部分自不能重覆執行，應由執行檢察官於指揮執行時扣
    除之，此與定執行刑之裁定無涉（參最高法院86年度台抗字
    第472號裁定、法務部100年9月20日法保字第100100281號函
    ）。依此，原處分應以定執行刑6年8月，扣除已執行之3年4
    月，作為累進處遇之刑期。若以6年8月為刑期，顯違背上述
    要旨。原判決雖引用最高法院90年台非字第340號刑事判決
    、101年度台抗字第451號裁定、102年度台抗字第303號刑事
    裁定，說明「有關數罪併罰案件之執行完畢，係指數罪定其
    應執行之刑已執行完畢而言，定應執行刑之前已執行之有期
    徒刑部分，應僅扣除，而不能認已執行完畢」，然其真義係
    數罪併罰案件，一罪已先執行完畢，不能認定他罪即有累犯
    之適用，並不影響前案已執行完畢之事實。原判決以6年8月
    作為應執行刑，即有重覆執行，且與上開所述未合，顯有理
    由矛盾之違背法令。
 2、原判決另稱系爭執行指揮書所載之羈押及折抵日數為「無」
    等語（第15頁第21至22行）。然上訴人於高雄地檢署105年
    執字第4209號，確已抵扣2個月之羈押（被上訴人言詞辯論
    亦已證實），顯見執行檢察官係以剩餘之刑期3年4月發監執
    行，羈押折抵已於執行完畢之3年4月被抵扣。另原判決以「
    其他處分執行完畢後接執本刑者，依其執行情形得於接執本
    刑次月即予核分」（原判決第12頁第19至21行），則上訴人
    於易刑處分3年4月執行完畢，再接執3年4月不得易罰金之本
    刑，應於4月29日入監執行後，五月即予核分，原判決亦有
    適用法則不當之違背法令。
 3、法務部94年8月11日第0940902500號函（下稱法務部94年8月
    11日函）有關羈押期間係以宣告刑是否超過6分之1作為是否
    可達逕編三級，惟法務部103年10月22日函議題四：「羈押
    期間或折抵刑期（含罰金繳畢）後逾逕編三級要件」，將逕
    編三級之要件，擴張為數罪併罰，若罰金繳畢之部分，超過
    6分之1者，其法律效果是否等同逕編三級？折抵刑期（含罰
    金繳畢），逾逕編三級之條件，究指為何？原判決未予判斷
    ，同有理由不備之違背法令。
 4、行刑累進處遇條例第20條已明定，各級受刑人教化、操行成
    績最高為4分，且施行細則第32條、第42條亦明定教化、操
    行成績最高為4分，再視情狀遞減至零分。惟行刑累進處遇
    條例施行細則第21條於母法未有明確授權之情況下，卻另規
    定：一般受刑人每月教化、操行成績分數，第四級受刑人教
    化、操行各2.5分、第三級受刑人教化、操行各3.0分、第二
    級受刑人教化、操行各3.5分、第一級受刑人教化、操行各4
    .0分以上者，應提出具體事證。則經實務運行結果，核已為
    不同級別受刑人之教化、操行分數，另立具階梯式的隱形高
    限，如「○○○○○○○○○○受刑人累進處遇評分實施要點」第5點
    第2款、「○○○○○○○○○○受刑人累進處遇評分實施要點」第13
    點第2款，及其他包括桃園女子監獄、自強外役監獄、臺東
    監獄武陵（外役）分監……等多所監獄之「累進處遇評分實施
    要點」中，所定之一般受刑人限分標準，教化及操行之分數
    均較母法所定之4分上限明顯為少。影響所及，業嚴重限縮
    母法賦予受刑人每月爭取「縮刑」之權益。參據司法院釋字
    第691號解釋理由書：「假釋與否，關係受刑人得否停止徒
    刑之執行，涉及人身自由之限制」；而縮刑與否，亦有相同
    之性質，則「行刑累進處遇條例施行細則」第21條於母法未
    有明確授權情形下，另以程序規定限制涉及人身自由之事項
    ，且業衍生矯正署所屬各監獄另定顯然有別於母法明定之分
    數高限；核與法律保留原則，難謂相合（監察院109司調002
    8調查報告第40頁）。原判決未予審酌，亦有理由不備之違
    背法令。
(二)聲明︰1、原判決廢棄。2、申訴決定及原處分均撤銷。
四、本院經核原判決並無違誤，茲就上訴理由再論述如下：
(一)按監獄行刑法第18條規定：「（第1項）對於刑期6月以上之
    受刑人，為促使其改悔向上，培養其適應社會生活之能力，
    其處遇應分為數個階段，以累進方法為之。……（第2項）累
    進處遇事項及方法，另以法律定之。」行刑累進處遇條例第
    1條規定：「依監獄行刑法第20條受累進處遇者，適用本條
    例之規定。」第13條規定：「累進處遇分左列四級，自第四
    級依次漸進：第四級。第三級。第二級。第一級。」第19條
    第1項規定：「累進處遇依受刑人之刑期及級別，定其責任
    分數如下：……類別四；刑名及刑期：有期徒刑6年以上9年未
    滿；第一級：180分；第二級：144分；第三級：108分；第
    四級：72分。」第20條規定：「各級受刑人每月之成績分數
    ，按左列標準分別記載：一、一般受刑人：(一)教化結果最
    高分數4分。(二)作業最高分數4分。(三)操行最高分數4分
    。……」第21條規定：「（第1項）各級受刑人之責任分數，
    以其所得成績分數抵銷之，抵銷淨盡者，令其進級。（第2
    項）本級責任分數抵銷淨盡後，如成績分數有餘，併入所進
    之級計算。」第76條之1規定：「本條例施行細則，由法務
    部定之。」法務部依前述授權訂定之行刑累進處遇條例施行
    細則第21條規定：「監獄管理人員對各級受刑人之成績分數
    ，應依照累進處遇由嚴而寬之原則，嚴加核記。各級受刑人
    每月教化、操行成績分數，在下列標準以上者，應提出具體
    事證，監務委員會並得複查核減之。一、一般受刑人：(一)
    第四級受刑人教化、操行各2.5分。(二)第三級受刑人教化
    、操行各3.0分。(三)第二級受刑人教化、操行各3.5分。(
    四)第一級受刑人教化、操行各4.0分。……」
(二)次按所謂判決理由矛盾，指判決所載理由前後牴觸或判決主
    文與理由不符之情形而言，至判決不備理由，係指判決全然
    未記載理由，或雖有判決理由，但其所載理由不明瞭或不完
    備，不足使人知其主文所由成立之依據等情形。原判決先論
    明上訴人因犯瀆職、貪污治罪條例等案件，分經法院判決有
    罪，並定應執行有期徒刑6年8月確定（已執行完畢3年4月，
    應予扣抵），自109年4月29日起算刑期，於被上訴人機關執
    行，以總刑期6年8月定其累進處遇責任分數，並依行刑累進
    處遇條例第10條、第19條、第20條及法務部103年10月22日
    函，屬行刑累進處遇條例第19條規定附表（分數換算基準三
    ）之第四類別，於109年5月報編第四級，同年6月開始評分
    ，起分1.8分、初犯、每3月進0.1分，其中刑期3年4月易科
    罰金已執畢部分，因未入監執行及受考評，依法不適用累進
    處遇；至有關折抵刑期，被告則參照法務部103年10月22日
    函意旨：「說明二（四）：1、羈押期間或折抵刑期（含罰
    金繳畢）後未達逕編三級要件，但逾總刑期1/10以上者，各
    機關應注意累進處遇成績分數與假釋陳報期程之應對配比，
    酌予調整起進分。」酌予調整起分至第四級最高限分2.4分
    等語。再論明數罪併罰案件之執行完畢，係指數罪定其應執
    行之刑，已將該應執行之刑執行完畢而言；若其中一罪之有
    期徒刑先執行期滿，嗣依檢察官聲請，法院裁定定其數罪之
    應執行之刑，則裁定前已先執行之罪，因嗣後合併他罪定應
    執行之刑結果，檢察官所換發之執行指揮書，係執行應執行
    刑，其前已執行之有期徒刑部分，僅應予扣除而不能認為已
    執行完畢（最高法院90年度台非字340號刑事判決、101年度
    台抗字第451號刑事裁定、102年度台抗字第303號刑事裁定
    參照）。故有關數罪併罰案件之執行完畢，係指數罪定其應
    執行之刑已執行完畢而言，定應執行刑之前已執行之有期徒
    刑部分，應僅扣除，而不能認已執行完畢。上訴人所犯數罪
    ，經定應執行刑為有期徒刑6年8月，因已執行3年4月，尚應
    執行3年4月，依上開最高法院刑事裁判意旨，前已執行之有
    期徒刑3年4月部分，僅應扣除，而非執行完畢，其刑期仍應
    計為6年8月。故被上訴人依法院所定應執行刑，依行刑累進
    處遇條例第19條及刑法第77條等規定，辦理累進處遇類別及
    假釋門檻之核算，合併計算原告總刑期為有期徒刑6年8月，
    累進處遇適用第四類別，並無違誤等語，並無理由前後矛盾
    之情形，並已記載其心證及所據理由，亦無判決不備理由之
    情事。上訴人主張原處分應以定執行刑6年8月，扣除已執行
    之3年4月，作為累進處遇之刑期，原判決以6年8月作為應執
    行刑，即有重覆執行，顯有理由矛盾之違背法令云云，係執
    其一己主觀之歧異法律見解而為爭執，自無可採。
(三)至於上訴人爭執其於高雄地檢署105年執字第4209號，確已
    抵扣2個月之羈押，為被上訴人言詞辯論已證實一節，原判
    決業已說明依法務部103年10月22日函釋略以：「……（四）
    議題四：1、羈押期間或折抵刑期（含罰金繳畢）後未達逕
    編三級要件，但逾總刑期1/10以上者，各機關應注意累進處
    遇成績分數與假釋陳報期程之應對配比，酌予調整起進分。
    2、羈押期間或折抵刑期（含罰金繳畢）逾逕編三級要件者
    ，視其性行考核及在監表現，得不受起進分標準之限制，但
    仍應在最高限分之範圍內，俾使其有陳報假釋之機會；倘經
    更刑後，致產生顯不合理之情況，應依刑期及假釋陳報期程
    ，適時調整至合宜之成績分數，俾符行刑個別化之精神。3
    、羈押期間或折抵刑期（含罰金繳畢）不足刑期1/10者，仍
    得本諸假釋與累進處遇公平配比之原則，依其性行考核及在
    監表現，適時酌予加分，以求公允。」另依法務部94年8月1
    1日法矯字第0940902500號函釋意旨：「說明：一、依94年7
    月5日『矯正機關累進處遇實務研商會議』議題一決議事項辦
    理。二、富有責任觀念，且適於共同生活標準：(一）羈押
    期間之性行考核在乙等以上之月數，初犯及再犯應占羈押月
    數2分之1以上，累犯應占3分之2以上。（二）入監後無違反
    紀律之行為，並嚴守秩序、行狀善良者。三、羈押之期間：
    （一）依行刑累進處遇條例第19條第1項附表第3至第11類別
    之受刑人，即宣告刑在3年以上30年未滿，其羈押期間超過
    其宣告刑6分之1者。（二）依行刑累進處遇條例第19條第1
    項附表第12類別以上之受刑人，即宣告刑在30年以上或無期
    徒刑之受刑人，其羈押期間在5年以上者。四、各機關辦理
    受刑人逕編三級，其羈押期間一律以檢察官執行指揮書記載
    為準。」從而，參照前揭法務部函釋意旨可知，上訴人欲逕
    編三級，需羈押期間達刑期6分之1、考核乙等以上之法定要
    件。惟查，系爭執行指揮書所載之羈押及折抵日數為「無」
    ，尚未符合上揭逕編三級之法定要件（見原判決第14頁至第
    15頁）。況且，上訴人確已羈押2個月一節，縱然屬實，因
    其2個月羈押期間未超過其宣告刑6分之1，亦未符合上揭逕
    編三級之法定要件。上訴意旨就此指摘原判決有適用法則不
    當之違背法令云云，亦非可採。
(四)又對人民自由權利之限制，應以法律或法律明確授權之命令
    為之（司法院釋字第443號、第559號解釋參照）；至授權明
    確與否，則不應拘泥於法條所用之文字，而應由法律整體解
    釋認定，或依其整體規定所表明之關聯意義為判斷（司法院
    釋字第612號、第676號解釋參照）。查行刑累進處遇條例第
    76條之1固僅概括授權法務部訂定施行細則，惟自該條例整
    體觀之，應認已授權法務部為有效執行法律，避免監獄管教
    人員行使職權有裁量濫用恣意，得以施行細則規定如何執行
    行刑累進處遇條例第20條所稱受刑人每月之成績分數「最高
    分數4分」。行刑累進處遇條例施行細則第21條第1款規定：
    「監獄管理人員對各級受刑人之成績分數，應依照累進處遇
    由嚴而寬之原則，嚴加核記。各級受刑人每月教化、操行成
    績分數，在下列標準以上者，應提出具體事證，監務委員會
    並得複查核減之。一、一般受刑人：(一)第四級受刑人教化
    、操行各2.5分。(二)第三級受刑人教化、操行各3.0分。(
    三)第二級受刑人教化、操行各3.5分。(四)第一級受刑人教
    化、操行各4.0分。」核其內容並未逾越前述行刑累進處遇
    條例第20條之文義，應與法律保留原則無違。上訴人所引監
    察院調查報告（原審卷第106-155頁），或可作為將來修法
    之參考，惟其究非我國現行法令，自不能拘束原審法院及本
    院依我國現行法令所為之判斷。原判決未予論究，理由雖有
    不備，然因上訴人此一爭執並不影響原處分適法性之認定，
    對於原判決駁回上訴人在原審之訴的結論並無影響，故雖上
    訴意旨據以指摘原判決違背法令，依行政訴訟法第236條之2
    第3項準用同法第258條規定，尚不得據此廢棄原判決，併此
    敘明。
(五)另上訴人其餘訴稱各節，乃上訴人以其對法律上見解之歧異
    ，就原審取捨證據、認定事實之職權行使，指摘其為不當，
    均無可採。綜上，上訴意旨指摘原判決有判決不備理由及理
    由矛盾之違背法令，求予廢棄，難認有理由，應予駁回。
五、結論︰上訴無理由。
中　　華　　民　　國　　111 　年　　4 　　月　　11　　日
             高雄高等行政法院第二庭
                         審判長法官  孫 國 禎
                               法官  林 韋 岑
                               法官  廖 建 彥
以上正本係照原本作成。
不得上訴。
中　　華　　民　　國　　111 　年　　4 　　月　　11　日
                             書記官　楊　曜　嘉